【裁判字號】    95,判,1142
【裁判日期】    950720
【裁判案由】    地價稅
【裁判全文】
最  高  行  政  法  院  判  決
                                     95年度判字第01142號
上  訴  人  中國國際商業銀行股份有限公司
代  表  人  甲○○
被 上訴 人  新竹市稅捐稽徵處
代  表  人  乙○○
上列當事人間因地價稅事件，上訴人對於中華民國93年10月29日
臺北高等行政法院92年度訴字第2763號判決，提起上訴，本院判
決如下：
    主  文
上訴駁回。
上訴審訴訟費用由上訴人負擔。
    理  由
一、上訴人所有坐落新竹市○○段369、374地號二筆土地出租於
    新竹化工實業股份有限公司（下稱新竹化工公司）供作工廠
    使用，原按工業用地稅率課徵地價稅，惟經被上訴人於民國
    84年間派員查勘結果，設於該土地上之工廠並無生產及作業
    跡象，經向新竹市政府建設局查詢，新竹化工公司位於新竹
    市○○街111號工廠，業於84年經臺灣省政府建設廳核准註
    銷工廠登記在案，被上訴人乃自85年起改按一般用地稅率課
    徵系爭土地之地價稅，然新竹化工公司日前就系爭土地申請
    設置倉儲批發業，業經新竹市政府都市計畫委員會審議通過
    ，並於90年4月13日經經濟部核准在案，上訴人稱其已符合
    土地稅法第18條規定，應按工業用地10/1000計徵地價稅，
    而就被上訴人按一般用地稅率課徵系爭土地91年地價稅之處
    分不服，循序提起行政訴訟。
二、上訴人於原審起訴主張：上訴人所有坐落新竹市○○段369
    、374地號土地，均為依區域計畫法或都市計畫法劃定之工
    業區，並已按目的事業主管機關經濟部經（90）商字第0900
    2074570號函核准設置倉儲批發業，復蒙新竹市政府核准發
    給建造執照，為經目的事業主管機關認定符合內政部依都市
    計畫法第85條核轉備案之都市計畫法臺灣省施行細則第18條
    所定工業用地使用事業，而核准上訴人於工業用地內設置使
    用，是系爭土地既已依上開目的事業主管機關核定之規劃使
    用，符合土地稅法第18條及同法施行細則第13條之規定，應
    按10/1000計徵地價稅。被上訴人援引財政部88年7月23日台
    財稅第000000000函釋，以工業用地上所從事的行業類別，
    作為限制上訴人依法所得享有此一租稅優惠權利之前提要件
    ，顯然增加法律所未規範之限制要件，違反租稅法律主義，
    是原處分就系爭土地91年度地價稅按一般用地稅率計徵，顯
    然違法。再者，經濟部工業局於86年7月12日工（86）五字
    第024872號函對設置在工業用地上非屬工廠之「貨櫃運輸倉
    儲業」尚認應按工業用地稅率課徵地價稅，土地稅法主管機
    關之財政部亦予同意。其後經濟部就本件所涉「倉儲批發業
    」卻以與「工業」性質有別，認定不能按工業用地稅率課徵
    地價稅，違反平等原則及人民正當合理之信賴。另系爭土地
    經出租予新竹化工公司申請設置「倉儲批發業」，新竹化工
    公司另提供廠址內30%面積之土地作為公共道路、公園、綠
    地、公共停車場、環保設施等必要性服務設施使用，該部分
    應適用優惠稅率，被上訴人依法應另行核定，原處分均按一
    般用地課徵地價稅，亦屬違法。請撤銷訴願決定及原處分等
    語。
三、被上訴人則以：上訴人將系爭土地出租予新竹化工公司使用
    ，惟其自84年間停工後迄今皆未從事工廠生產使用，或作設
    廠業務，雖然系爭土地申請設置倉儲批發業，業經新竹市政
    府都市計畫委員會審議通過，並蒙經濟部核准在案，惟「倉
    儲批發業」既由中央工業主管機關認定非屬工業範疇，並經
    財政部88年7月23日台財稅第000000000號函釋認無土地稅法
    第18條特別稅率之適用，從而，被上訴人對系爭土地之91年
    度地價稅依「一般稅率」計徵地價稅新臺幣4,382,911元，
    並無違誤。又本件爭執者為91年度核定之地價稅，當時系爭
    土地上之公共道路、公園綠地、公共停車場等設施均尚未完
    成，自無優惠稅率之適用等語，資為抗辯。
四、原審斟酌全辯論意旨及調查證據之結果，以：得適用工業用
    地優惠稅率者，應以供工業「直接使用」之土地始足當之，
    且縱使係供工業使用，苟未按目的事業主管機關核定規劃使
    用者，亦不予適用，此乃土地稅法第18條第1項第1款、第10
    條、同法施行細則第13條第1款及都市計畫法第36條規定下
    之當然解釋。次按倉儲批發業，依都市計畫法臺灣省施行細
    則第18條規定，固得經許可後於乙種工業區內設置，然其經
    營之事項為貨物批發買賣，性質上為商業活動，並非具有生
    產性之工業活動，尚難因其得設置於工業區內，即認屬工業
    範圍；另依都市計畫法第36條規定可知，工業區劃定之目的
    係在繁華工業、促進工業技能提昇，進駐之行業自應以工業
    為限，然倉儲批發業所提供之倉儲設施，係供商品陳列交易
    之場所，核與工業之產製、運送、儲存毫無關聯，應屬一般
    商業設施之批發業，為服務業性質，自與工業性質有別甚明
    。故工業主管機關經濟部88年7月6日經（88）工字第888904
    30號函釋倉儲批發業與土地稅法第18條所規範得享有特別稅
    率之業別有別，及財政部依經濟部上開意見，本於土地稅收
    之中央主管機關職權，於88年7月23日以台財稅第000000000
    號函釋同意經濟部上開意見，均未牴觸前開法律規定或增加
    法律所無之限制，自得予以援用。上訴人主張凡工業區土地
    經目的事業主管機關核准設立使用者，即有土地稅法第18條
    第1項第1款規定優惠稅率之適用，不以工業為限，而認上開
    函釋有違租稅法定主義及法律保留原則，顯有誤解法令，應
    不足取。查本件上訴人所有坐落新竹市○○段369、374地號
    等土地出租予新竹化工公司供作工廠使用，原按工業用地稅
    率課徵地價稅，惟經被上訴人於84年間派員查勘結果該工廠
    並無生產及作業跡象，經向新竹市政府建設局查詢，新竹化
    工公司位於該土地上之新竹市○○街111號工廠，已於84年
    經臺灣省政府建設廳核准註銷工廠登記，嗣上訴人申請在前
    開土地設置倉儲批發業，業經新竹市政府都市計畫委員會審
    議通過，並於90年4月13日經經濟部核准在案，被上訴人審
    查上訴人使用之前開土地雖坐落乙種工業區內，惟其提供經
    營倉儲批發業，非供工業使用，核與前開土地稅法第18條第
    1項第1款之規定不符，仍依一般稅率核課上開土地91年度地
    價稅，並無違誤。另本件係核課91年度之地價稅，而上訴人
    迄未能證明系爭土地上於91年以前即有公共道路、公園、綠
    地、公共停車場、環保設施等必要性服務設施，自難獲邀地
    價稅之減免，而判決駁回上訴人之訴。
五、上訴人上訴意旨略以：原判決堅守工業與商業之分，僅直接
    供工業生產之廠房用地始得適用優惠稅率，除違背我國租稅
    法制之進步，亦有違立法原意而有判決違法之嫌。又被上訴
    人就系爭土地上有公共道路、公園、綠地、公共停車場、環
    保設施等事實，應主動調查另行核定稅額，不應由上訴人負
    擔減免地價稅事實之舉證責任，原判決未察，竟認上訴人必
    須負擔證明系爭土地享有減免地價稅優惠之舉證責任，亦有
    判決適用法令不當之違誤等語。
六、本院按：「供左列事業直接使用之土地，按千分之十計徵地
    價稅。但未按目的事業主管機關核定規劃使用者，不適用之
    ：一、工業用地、礦業用地。」土地稅法第18條第1項第1款
    定有明文。依此規定，計徵特別稅率地價稅之土地須具備：
    （一）為工業土地；（二）供工業直接使用；（三）按目的
    事業主管機關核定規劃工業使用，此由法條規定文義觀之甚
    明，實無疑義。次按「本法所稱工業用地，係指依法核定之
    工業區土地及政府核准工業或工廠使用之土地。」、「依本
    法第18條第1項特別稅率計徵地價稅之土地，指左列各款土
    地經按目的事業主管機關核定規劃使用者。一、工業用地：
    為依區域計畫法或都市計畫法劃定之工業區或依其他法律規
    定之工業用地，及工業主管機關核准工業或工廠使用範圍內
    之土地。」亦為土地稅法第10條、同法施行細則第13條第1
    款所明定。故適用土地稅法第18條第1項第1款計徵特別稅率
    地價稅之工業用地須為：（一）依區域計畫法或都市計畫法
    劃定之工業區；（二）依其他法律規定之工業用地；（三）
    工業主管機關核准『工業』或『工廠』使用範圍內之土地；
    （四）按目的事業主管機關核定工業規劃使用亦明。查系爭
    土地固經經濟部以90年4月13日經（90）商字第09002074570
    號函核准設置「倉儲批發業」，復經新竹市政府核准發給建
    造執照及使用執照在案，惟「倉儲批發業」乃屬商業經營範
    疇，都市計畫法臺灣省施行細則第18條第2項第4款第6目亦
    將「倉儲批發業」列為一般商業設施，而工業主管機關經濟
    部88年7月6日經（88）工字第88890430號函並記載：「有關
    『倉儲批發業』，得於乙種工業區內經審議核可後設置，係
    考量經濟發展過程中所產生新興業態之需地特性，惟其仍歸
    屬『批發業』性質，非屬工業範圍，而與土地稅法第18條所
    規範得享有特別稅率之業別有別」等語甚詳。是系爭土地既
    係供「倉儲批發業」之商業使用，而非供工業直接使用，揆
    諸上開說明，自無土地稅法第18條第1項第1款特別稅率計徵
    地價稅之適用。又土地稅之減免，除依土地稅減免規則第22
    條但書規定免由土地所有權人或典權人申請者外，以其土地
    使用合於該規則所定減免標準，並依該條所定程序申請核定
    者為限；及合於該規則第7條至第17條規定申請減免地價稅
    或田賦者，應於每年（期）開徵40日前提出申請；逾期申請
    者，自申請之次年（期）起減免，土地稅減免規則第6條、
    第24條分別定有明文。上訴人既未依上開規定向稽徵機關申
    請土地稅之減免，復未舉證證明其土地有合於土地稅減免規
    則第22條但書所定免由土地所有權人申請減免地價稅之情形
    ，其主張系爭土地上有公共道路、公園、綠地、公共停車場
    、環保設施等，被上訴人應主動調查適用優惠稅率云云，自
    亦不能准許。原判決因將訴願決定及原處分均予維持，駁回
    上訴人之訴，核無違誤。上訴論旨，仍執前詞，指摘原判決
    違誤，求予廢棄，難認有理由，應予駁回。
據上論結，本件上訴為無理由，爰依行政訴訟法第255條第1項、
第98條第3項前段，判決如主文。
中    華    民    國    95    年    7     月    20    日
                  第五庭審判長法  官  鄭  淑  貞
                              法  官  黃  合  文
                              法  官  吳  明  鴻
                              法  官  林  茂  權
                              法  官  鄭  小  康
以  上  正  本  證  明  與  原  本  無  異
中    華    民    國    95    年    7     月    21    日
                              書記官  阮  桂  芬


司法院資訊處製作；財團法人民間司法改革基金會備份。
